【裁判字號】    99,交簡上,6
【裁判日期】    990812
【裁判案由】    公共危險
【裁判全文】
臺灣士林地方法院刑事判決             99年度交簡上字第6號
上  訴  人  臺灣士林地方法院檢察署檢察官
被      告  甲○○
上列上訴人因被告公共危險案件，不服本院中華民國99年2 月12
日99年度審交簡字第41號第一審判決（聲請簡易判決處刑案號：
98年度偵字第16850 號），提起上訴，經本院合議庭認為不得以
簡易判決處刑，而改依通常程序審理，自為第一審判決如下：
    主  文
原判決撤銷。
甲○○服用酒類，不能安全駕駛動力交通工具而駕駛，累犯，處
有期徒刑柒月。
    事  實
一、甲○○前於民國90、91、95、97年間均因公共危險案件，經
    臺灣臺北地方法院及本院分別判處拘役30日、罰金銀元2 萬
    1 千元、有期徒刑3 月、5 月確定，各於91年5 月31日、91
    年7 月5 日、95年12月5 日、98年2 月9 日執行完畢，仍不
    知悔改，明知服用酒類或其他相類之物，不能安全駕駛動力
    交通工具者，不得駕駛動力交通工具，竟仍於98年12月3 日
    （週四）白天某時許，在不詳地點飲用高粱酒後，已達於不
    能安全駕駛動力交通工具之程度，仍駕駛車號1977-QU 號自
    小客車上路行駛，至同日下班尖峰時段之晚間6 時15分許，
    行經臺北市○○區○○路7 段196 號前雙向各3 線道之公眾
    人車往來道路時，因其酒醉注意力降低，而不慎撞及陳花盆
    所有停放在路邊停車格內車號6E-9563 號自小客車而肇事，
    嗣經據報前來處理之警方測得其呼氣所含酒精濃度高達每公
    升1 點71毫克，而悉上情。
二、案經臺北市政府警察局北投分局報請臺灣士林地方法院檢察
    署檢察官偵查起訴。
    理  由
一、證據能力部分：本件雙方所提出經本院加以審酌之下列相關
    書面供述證據，業經檢察官、被告於準備程序均不爭執其證
    據能力並同意作為證據（見本院卷第19頁背面），且於言詞
    辯論終結前未聲明異議，本院審酌該等書面陳述作成之情況
    ，核無違法取證或其他瑕疵，且與待證事實具有關聯性，認
    為以之作為證據為適當，依刑事訴訟法第159 條之5 規定，
    亦得採為證據。
二、上揭犯罪事實，業據被告甲○○於警詢、偵訊、原審審理、
    本院準備程序及審理中均坦承不諱，且其經警施以呼氣酒精
    濃度檢測，測定值高達每公升1.71毫克，於測試過程中有多
    話情事，又經接受雙腳併攏，兩手緊貼大腿，將一腳向前抬
    高離地15公分，並停止不動30秒、及閉雙眼，於30秒內朗誦
    阿拉伯數目由1001、1002．．．至1030之檢測項目時，檢測
    結果均不合格，有酒精濃度測試列印紙及臺北市政府警察局
    北投分局查獲違反刑法第185 條之3 案件測試觀察紀錄表各
    1 份在卷可稽（見偵卷第19至21頁），且按研究指出呼氣酒
    精濃度達每公升0.25毫克以上或血液中酒精濃度達百分之0.
    05（每公升50毫克）以上，將使其複雜技巧障礙、駕駛能力
    變壞肇事率比未飲酒時高2 倍（參見司法院第45、46期司法
    業務研究會研究專輯刑事法律專題研究（十七）第307 頁）
    ，而本件案發地點之天候路況為夜間有照明、乾燥無缺陷障
    礙之雙向各3 線道柏油路面、視距良好之事實，有現場照片
    7 幀在卷可佐（見偵卷第42至44頁），被告自無不能注意情
    事，竟於正常駕駛中擦撞靜止停放在路邊停車格內之他人車
    輛，足見其自我控制能力已受酒意影響，達於不能安全駕駛
    動力交通工具之程度而致本件交通事故無疑；此外，復有臺
    北市政府警察局北投分局道路交通事故現場圖、A3類道路交
    通事故調查報告表、交通事故補充資料表各1 份、交通事故
    談話紀錄表2 紙在卷可憑（見偵卷第36至40頁），足見被告
    自白與事實相符，事證明確，其犯行堪予認定。
三、核被告所為，係犯刑法第185 條之3 服用酒類，不能安全駕
    駛動力交通工具而駕駛罪。被告前於97年間因公共危險案件
    ，經本院判處有期徒刑5 月，於98年2 月9 日執行完畢，有
    臺灣高等法院被告前案紀錄表在卷可稽，其於5 年內再犯本
    件有期徒刑以上之罪，為累犯，應依刑法第47條第1 項加重
    其刑。原審以被告犯罪事證明確，據以論罪科刑，固非無見
    。惟查：刑法上量刑之一般標準，應以行為人之責任為基礎
    ，並審酌一切情狀，尤應注意刑法第57條所列各款事項，為
    科刑輕重之標準，諸如犯罪之手段、犯罪行為人違反義務之
    程度、犯罪所生之危險、犯罪行為人犯罪後之態度，均應綜
    合考量；又刑之量定，固為實體法上賦予法院得為自由裁量
    之事項，但此項職權之行使，仍應受比例原則、平等原則、
    罪刑相當原則之支配，審酌刑法第57條所列各款應行注意事
    項及一切情狀為之，使輕重得宜，罰當其罪，以符合法律授
    權之目的，自由裁量權之內部界限，最高法院96年度臺上字
    第2357號、97年度臺上字第6874號判決意旨等可資參照。查
    被告於本案之前有4 次酒後駕車之前案紀錄，並均經法院判
    處得易科罰金之刑確定，已如前述，而本件被告於最後一次
    刑期易科罰金執行完畢短短10月後，即又於酒精濃度高達每
    公升1.71毫克之情形下，在平日下班尖峰時段駕車行駛在公
    眾往來之道路上，並在雙向各3 線道之寬廣道路上，仍失控
    撞及路邊停放之靜止車輛，顯見其控制力已嚴重受酒意影響
    ，竟仍漠視禁令，執意酒後駕車，罔顧公眾人車安全，足認
    其前所受得易科罰之刑度對其已難收矯治之效，原審再次量
    得以易科罰金之有期徒刑6 月刑度，即難認罪刑相當，依前
    述判決意旨之說明，檢察官據此提起上訴指摘原判決量刑過
    輕，為有理由，應由本院將原判決撤銷改判，並參酌刑事訴
    訟法第451 條之1 第4 項但書第1 款、第452 條規定之意旨
    ，改依通常程序自為第一審之判決。爰審酌被告前業因酒後
    駕車而4 度經法院判處得易科罰金之刑，明知酒精對人之意
    識有不良影響，酒後駕車對自身及公眾安全均有危害，竟於
    服用酒類已達不能安全駕駛動力交通工具之程度後，仍漠視
    禁令，駕車在公眾人車往來之道路行駛，致生本件交通事故
    ，另衡以其犯後坦認犯行之態度，暨其品行、智識程度、手
    段等一切情狀，量處如主文所示之刑。
據上論斷，應依刑事訴訟法第455 條之1 第1 項、第3 項、第45
2 條、第369 條第1 項前段、第364 條、第299 條第1 項前段，
刑法第185 條之3 、第47條第1 項，判決如主文。
本案經檢察官蔡元仕到庭執行職務。
中    華    民    國    99    年    8     月    12    日
                  刑事第五庭審判長法  官  林秀鳳
                                  法  官  吳維雅
                                  法  官  黃珮茹
以上正本證明與原本無異。
如不服本判決應於收受判決後10日內向本院提出上訴書狀，並應
應敘述具體理由。其未敘述上訴理由者，應於上訴期間屆滿後20
日內向本院補提理由書(均須按他造當事人之人數附繕本)「切勿
逕送上級法院」。
                                  書記官  張馨尹
中    華    民    國    99    年    8     月    12    日
附錄論罪法條：
中華民國刑法第185條之3
服用毒品、麻醉藥品、酒類或其他相類之物，不能安全駕駛動力
交通工具而駕駛者，處 1 年以下有期徒刑、拘役或科或併科 15
萬元以下罰金。

司法院資訊處製作；財團法人民間司法改革基金會備份。
